臺灣高等法院高雄分院刑事判決　　　　100年度上訴字第421號
上　訴　人
即　被　告　梁峰誌
選任辯護人　王仁聰律師
　　　　　　蔡桓文律師
上列上訴人因誣告案件，不服臺灣高雄地方法院99年度訴字第14
96號中華民國100 年1 月25日第一審判決（起訴案號：臺灣高雄
地方法院檢察署98年度偵字第33095 號），提起上訴，本院判決
如下：
    主  文
上訴駁回。
    事  實
一、梁峰誌前因國殿建設開發有限公司（公司統一編號：000000
    00，原名啟銓建設開發有限公司，設立於民國81年12月18日
    ，並於86年5 月更名為國殿公司，下稱國殿公司）實際負責
    人莊國士票信不佳，與擔任公司負責人之資格不符，受莊國
    士之邀掛名擔任國殿公司登記負責人，並授權莊國士保管及
    使用國殿公司及負責人梁峰誌之印章處理公司相關事務。而
    莊國士於如附表所示時間，以梁峰誌名義代表國殿公司，持
    用上開公司大小章簽發如附表編號1 至7 所示支票7 張予莊
    養成收執，及簽發如附表編號8 所示本票1 張予曾有進收執
    。詎梁峰誌於94年4 月間知悉上開情事，明知其已同意授權
    莊國士使用國殿公司大小章，竟意圖使莊國士受刑法行使偽
    造有價證券罪之刑事處分，於95年7 月19日向臺灣高雄地方
    法院檢察署誣告莊國士未經授權，使用國殿公司及其名義，
    偽造如附表編號8 所示本票1 張交曾有進收執，並於同年10
    月20日具狀，補充申告莊國士未經授權，使用國殿公司及其
    名義，偽造如附表編號1 至7 所示支票7 交莊養成收執。嗣
    經臺灣高雄地方法院檢察署檢察官認定莊國士曾受國殿公司
    及梁峰誌之授權，無上開偽造有價證券情事，於96年9 月29
    日以95年度偵字第27475 號為不起訴處分後，梁峰誌向臺灣
    高等法院高雄分院檢察署聲請再議，經臺灣高等法院高雄分
    院檢察署檢察長發回續查後，復經臺灣高雄地方法院檢察署
    檢察官以96年度偵續字第508 號為不起訴處分後，再聲請再
    議，經發回續查後，經臺灣高雄地方法院檢察署檢察官以97
    年度偵續一字第26號再為不起訴處分，又聲請再議，終經臺
    灣高等法院高雄分院檢察署檢察長於98年1 月23日，以98年
    度上聲議字第4 號駁回梁峰誌之再議聲請。
二、案經莊國士訴由臺灣高雄地方法院檢察署檢察官偵查起訴。
    理  由
壹、證據能力部分：
    按傳聞法則之重要理論依據，在於傳聞證據未經當事人之反
    對詰問予以核實，乃予排斥，惟若當事人已放棄對原供述人
    之反對詰問權，於法院審判時表明同意該等傳聞證據可作為
    證據，基於證據資料愈豐富，愈有助於真實發現之理念，並
    貫徹刑事訴訟法修法加重當事人進行主義之精神，確認當事
    人對於證據能力有處分權之制度，傳聞證據經當事人同意作
    為證據，法院認為適當者，亦得為證據。另當事人於調查證
    據時，對於傳聞證據表示「沒有意見」、「對於證據調查無
    意見」，而未於言詞辯論終結前聲明異議，應視為已有將該
    等傳聞證據採為證據之同意，此刑事訴訟法第159 條之5 定
    有明文。檢察官、被告及辯護人於本院準備程序及審判期日
    時，已表示對於全案卷證傳聞證據之證據能力均無意見，且
    同意作為本案之證據（見本院卷第35至40頁、第66頁），依
    刑事訴訟法第159 條之5 之規定，檢察官、被告及辯護人已
    同意本案傳聞證據均有證據能力，本院斟酌該等證據並非非
    法取得，亦無證明力明顯過低之情形，是該等證據，均得採
    為證據。
貳、實體部分：
一、訊據上訴人即被告梁峰誌（下稱被告）固坦承其於95年7 月
    19日，向臺灣高雄地方法院檢察署申告告訴人莊國士（下稱
    告訴人）未經授權，使用國殿公司及其名義，偽造如附表編
    號8 所示本票1 張交曾有進收執，並於同年10月20日具狀，
    補充申告莊國士未經授權，使用國殿公司及其名義，偽造如
    附表編號1 至7 所示支票7 張交莊養成收執等事實，惟矢口
    否認有何誣告犯行，辯稱：伊為國殿公司實際負責人，伊並
    未授權告訴人使用國殿公司大小印章，亦未授權告訴人以伊
    及國殿公司名義簽發如附表所示票據云云。經查：
  (一)被告於95年7 月19日向臺灣高雄地方法院檢察署申告告訴人
    未經授權，使用國殿公司及其名義，偽造如附表編號8 所示
    本票1 張交曾有進收執，於同年10月20日具狀，補充申告告
    訴人未經授權，使用國殿公司及其名義，偽造如附表編號1
    至7所 示支票7 張交莊養成收執，嗣經臺灣高雄地方法院檢
    察署檢察官認定告訴人曾受國殿公司及被告之授權，無上開
    偽造有價證券情事，於96年9 月29日以95年度偵字第27475
    號為不起訴處分後，被告向臺灣高等法院高雄分院檢察署聲
    請再議，經臺灣高等法院高雄分院檢察署檢察長發回續查後
    ，復經臺灣高雄地方法院檢察署檢察官以96年度偵續字第50
    8 號為不起訴處分後，再聲請再議，經發回續查後，經臺灣
    高雄地方法院檢察署檢察官以97年度偵續一字第26號再為不
    起訴處分，又聲請再議，嗣經臺灣高等法院高雄分院檢察署
    檢察長於98年1 月23日，以98年度上聲議字第4 號駁回被告
    再議聲請等事實，有告訴狀、呈報狀各1 份、不起訴處分書
    3 份、發回續查命令2 份、駁回再議處分書1 份附卷可稽（
    見95年度偵字第27457 號卷【下稱影(四)卷】第27至53頁、第
    293 至294 頁、96年度偵續字第508 號卷【下稱影(五)卷】第
    2 頁、第53至56頁、97年度偵續一字第26號卷【下稱影(六)卷
    】第2 頁、第60至62頁、第68至71頁）。又國殿公司原名啟
    銓建設開發有限公司（下稱啟銓公司），啟銓公司自81年12
    月17日設立登記時起，即以被告為公司登記負責人，公司營
    業項目包括：委託營造廠商興建國民住宅出租出售業務、建
    築材料及建設機械出租與買賣業務、有關室內裝潢設計及施
    工業務等項，該公司並於86年5 月5 日經全體股東同意更名
    為國殿建設開發有限公司之事實，亦有國殿公司之登記案卷
    附卷可稽（卷證外放），此部分事實均堪認定。
  (二)證人即告訴人莊國士證稱：伊與莊養成是朋友，將同愛街房
    屋賣給莊養成，後來要買回該房屋，所以簽發如附表編號1
    至7 所示支票給莊養成，另要向板信銀行買回同愛街房地有
    向同鄉曾有進借錢，加上蓋同愛街房子時有向曾有進借錢，
    加上利息，經過多次換票後，才簽發如附表編號8 所示本票
    給曾有進等語（見影(五)卷第24至25頁、原審卷第49至50頁、
    第124 至128 頁）；核與證人莊養成證稱：伊於77年間，向
    舊國殿公司（關於舊國殿公司之由來，參照後述(三)之載述）
    購買同愛街之預售屋，已付尾款，但房屋無法交付，告訴人
    說要買回該房屋，所以加付利息簽發如附表編號1 至7 所示
    支票7 張給伊，支票都退票等語（見影(六)卷第30頁、第44至
    45頁、原審卷第31至38頁）大致相符（曾有進業已死亡，此
    有訃文附卷可據【見影(五)卷第33頁】），且有房屋土地買賣
    合約書1 份、本票1 張、支票及退票理由單各7 張附卷可稽
    （見原審卷第81至89頁、影(四)卷第28頁、第40至53頁）。是
    告訴人確曾簽發如附表編號1 至7 所示支票予莊養成收執，
    簽發如附表編號8 所示本票予曾有進收執等事實，亦堪認定
    。
  (三)除上開原名啟銓公司之國殿公司外，另有以告訴人為公司負
    責人之國殿建設開發有限公司（公司統一編號：00000000，
    下稱舊國殿公司），該公司設立登記於76年11月17日，以告
    訴人為登記負責人，經營委託營造廠商興建國民住宅出租出
    售業務，於83年8 月29日經全體股東同意改推劉育祥擔任董
    事長，於84年2 月21日起至85年2 月29日止申請停業1 年，
    嗣於85年1 月間復業，於85年7 月25日修改章程，全體股東
    改推莊雅惠為董事長，嗣於86年4 月18日申請解散登記等情
    ，有舊國殿公司案卷附卷可佐（卷證外放）。又告訴人為舊
    國殿公司實際負責人之事實，業經證人即告訴人莊國士證述
    在卷（見原審卷第44頁），且該事實亦為被告所是認，有筆
    錄附卷可稽（見原審卷第180 頁、99年度上訴字第1417號卷
    第108 頁）。而關於國殿公司（即啟銓公司）與舊國殿公司
    間之關係，證人即告訴人莊國士證稱：舊國殿公司及啟銓公
    司均係伊所開立，且均由伊實際負責經營，公司及負責人印
    章均由伊保管，伊會在舊國殿公司之外另開立啟銓公司，係
    因當時在河東路準備興建一棟14層樓的房子，需要有一家建
    設公司，原本的舊國殿公司信用已經有瑕疵，所以才設立啟
    銓公司，當時伊與被告為好朋友，被告在大同奧迪斯電梯上
    班，被告經濟不好，伊信用不好，所以在啟銓公司設立之初
    ，徵得被告之同意，以被告之名義登記為公司負責人，後來
    舊國殿公司倒閉後，伊就將原啟銓公司更名為國殿公司，請
    被告繼續掛名擔任負責人，另因舊國殿公司時期曾向板信銀
    行（前高雄市第五信用合作社）貸款未還，致板信銀行聲請
    對舊國殿公司承作之同愛街房地查封拍賣（即坐落高雄市○
    ○區○○段4 小段第689 號、690 號、689- 1號、690-1 號
    等4 筆土地，及其上門牌號碼高雄市○○區○○街30號8 樓
    至13樓、16樓建物，下稱系爭同愛街房地），後無人應買而
    由板信銀行承受，伊為了向板信銀行買回上開房地，復考量
    舊國殿公司之債信已有瑕疵，故於86年間以啟銓公司名義與
    板信銀行訂立買回上開房地之買賣合約，後來國殿公司與板
    信銀行就上開房地買賣發生合約糾紛，伊以被告名義代表國
    殿公司對板信銀行提出告訴，板信銀行又表示願意履約，伊
    因而與板信銀行口頭和解，被告因為國殿公司欠稅被管收，
    所以背叛伊，被告想掌控經營權，以國殿公司名義對板信銀
    行提告，來解決國殿公司與板信銀行買賣房屋之合約糾紛等
    語（見94年他字第5987號卷【下稱影(一)卷】第62頁、98年度
    訴字第1154號卷第35頁反面、原審卷第44至49頁）。揆之證
    人即告訴人莊國士上開所述，係認啟銓公司係在舊國殿公司
    債信不良之情況下設立，目的在以其名義代替舊國殿公司承
    作建案，迨86年間舊國殿公司解散後，啟銓公司並進一步更
    名為國殿公司，欲繼續完成舊國殿公司時期尚未完成之同愛
    街建案，啟銓公司之登記負責人雖為被告，實際負責人則為
    告訴人。然被告否認告訴人為國殿公司之實際負責人，故本
    案首應審究者，為告訴人與被告間究否存有由被告掛名擔任
    國殿公司登記負責人、告訴人擔任實際負責人之約定，經查
    ：
    1.舊國殿公司因積欠板信銀行債務遲未繳清，板信銀行聲請
      法院對舊國殿公司承作之系爭同愛街房地查封拍賣，嗣因
      無人應買而由板信銀行承受，86年間啟銓公司出面向板信
      銀行買回上開房地，惟因板信銀行未依買賣契約議定之條
      件核貸予啟銓公司，告訴人遂以被告名義代表國殿公司對
      板信銀行提出詐欺告訴，後因與板信銀行達成協議具狀撤
      回告訴，該案嗣經檢察官為不起訴處分之事實，有高雄市
      政府工務局於79年6 月15日核發之使用執照（高雄市○○
      區○○街30號）、不動產買賣契約書、撤回告訴狀、臺灣
      高雄地方法院檢察署檢察官88年度偵字第4120號不起訴處
      分書等件附卷可考（見影(四)卷第96頁、第106 至110 頁、
      影(一)卷第52至54頁），核與證人即告訴人莊國士上開證述
      情節相符，自堪信為真實。又啟銓公司於81年12月18日設
      立時登記之公司地址為「高雄市○○區○○路8 號9 樓之
      3 」，於82年12月3 日遷址於「高雄市○○區○○街156
      號4 樓」，而告訴人任負責人之舊國殿公司亦於83年8 月
      30日遷移至該址（見外放之國殿公司案卷、舊國殿公司案
      卷），亦即啟銓公司、舊國殿公司於83年前後，均遷址於
      「高雄市○○區○○街156 號4 樓」。另如上所述，該2
      公司之營業項目同為「委託營造廠商興建國民住宅出租出
      售業務」，且啟銓公司在舊國殿公司於86年間解散後，隨
      即更名為國殿公司，顯有承續前國殿公司業務之意。再者
      ，啟銓公司於86年間出面向板信銀行買回舊國殿公司承作
      之系爭同愛街房地，堪認啟銓公司之業務經營，確有協助
      完成舊國殿公司時期承作之同愛街建案之情形。綜上各情
      ，證人即告訴人莊國士證稱伊為啟銓公司、舊國殿公司之
      實際負責人，因舊國殿公司信用有瑕疵，始設立啟銓公司
      以承接建案等語，堪認與事實相符，洵可採信。則自舊國
      殿公司因無法清償對板信銀行之債務，致公司承作之同愛
      街建案遭法院查封拍賣，告訴人為解決舊國殿公司之經營
      困境，甚且另設立啟銓公司以承接業務等情觀之，身為舊
      國殿公司負責人之告訴人，勢必亦因資金週轉不靈而陷於
      債信危機，是證人即告訴人莊國士證稱伊因信用不佳，始
      在徵得被告同意後，以被告名義登記為國殿公司負責人等
      語，與常情相符，亦可採信。況國殿公司曾於89年間以股
      東出資轉讓、改選董事之方式，申請董事長變更為告訴人
      ，經高雄市政府建設局以89年11月18日高市建設二字第08
      917222700 號函檢附有限公司變更登記表及公司執照各1
      份，覆稱准予變更，但申請營利事業登記變更時，因該公
      司89年10月份營業稅尚未繳納，高雄市政府建設局因而另
      以89年11月27日高市建設二字第08912968301 號函檢附營
      利事業登記案件不符事項通知單，覆稱所請不符規定，此
      有上開函件及檢附資料附卷可稽（見原審卷第192 至199
      頁），益徵告訴人確係因信用不佳，始徵得被告同意，以
      被告名義登記為國殿公司之負責人，甚為明灼。
    2.依國殿公司87年4 月至8 月、10月之薪津資料所示，其上
      有經告訴人蓋章核准之被告薪資領取紀錄（見影(四)卷第12
      7 至137 頁），又依卷附國殿公司內部簽呈記載：「職『
      Liang 』；呈『潘總』；呈『莊董』」，工程估驗請款單
      所載之請款程序：「工務所估驗者『劉育洋』：工務部審
      核『Liang 』、經理『潘』；總經理」（見影(四)卷第138
      至139 頁、第149 至181 頁），該公司內部上簽及請款流
      程，與證人即告訴人莊國士證稱：伊曾聘請被告擔任公司
      之副總經理，簽呈中的「潘」是指潘常吉，公司的事情是
      先經過他之後再簽給我等語，及卷附頭銜為「副總經理梁
      峰誌」之國殿公司名片相符（見影(四)卷第77頁、第138 頁
      、98年度訴字第1154號卷第36頁反面、原審卷第41頁、第
      46頁）；且被告亦自承上揭簽呈中的「職」及工程估驗請
      款單上英文簽名為其所親簽（見影(四)卷第59頁、98年度訴
      字第1154號卷第40頁、原審卷第144 頁）。職是，堪認國
      殿公司內部之業務執行、款項核發等事務之最高決策者，
      為職稱「總經理」之告訴人，被告所為之公司決策需經告
      訴人批核無訛。另參證人即國殿公司員工莊春蘭證稱：國
      殿公司的實際負責人為莊國士，被告為副總經理，被告是
      掛名負責人等語（見影(一)卷第82頁、影(四)卷第7 頁、影(六)
      卷第12至13頁）；證人劉家成證稱：伊在國殿公司之請款
      單是呈給被告後，最後由莊國士審核等語（見影(五)卷第22
      頁）；證人劉育洋證稱：伊在國殿公司之請款單是呈給副
      總經理梁峰誌後，最後由莊國士審核，國殿公司是莊國士
      在經營等語（見影(五)卷第22頁、影(六)卷第29頁）；證人姜
      雲龍、陳義欣均證稱：伊係莊國士安排之國殿公司股東等
      語（見影(五)卷第27頁、影(六)卷第11頁、第31頁）；證人蔡
      學斌證稱：伊係國殿公司股東，該公司實際負責人為莊國
      士等語（見影(六)卷第12頁）。上開證人均經具結願負偽證
      責任，所證自有一定之可信性，且所證告訴人就國殿公司
      為實際運作部分，大致相符，所證均堪信為真實。則依上
      開事證所示，國殿公司之實際負責人為告訴人，該公司業
      務之執行、款項核發等事務，均需告訴人為最高及最後決
      策等事實，亦堪認定。
    3.被告雖辯稱其為國殿公司之負責人，上開內部簽呈係伊示
      範給員工看，上開薪資資料實為零用金之領取，非薪水，
      工程估驗請款單最後簽核者之「總經理」非告訴人云云。
      然查，上開內部簽呈非僅係空白格式，除被告以簽署公文
      者簽名外，其一尚經潘常吉簽示意見後，由告訴人作最後
      簽核，另一則由潘常吉簽可後，上呈告訴人，此有該簽呈
      附卷可稽（見影(四)卷第138 至139 頁），上開內部簽呈既
      經實際簽核，自無可能僅係示範之簽呈。另依薪資表所示
      ，其上明白記載所領取者為「薪金」，且發放者4 至9 人
      ，與員工通常依實際需要，各別申領零用金之情形不符，
      亦有該資料附卷可按（見影(四)卷第127 至137 頁），是所
      領取者亦無可能如被告所辯為零用金。再依卷附工程估驗
      請款單之請款程序，被告審核簽名後，尚需告訴人以總經
      理身分簽核，有該單據附卷可佐（見影(四)卷第149 至181
      頁），告訴人既在該單據上均以「總經理」之身分做最後
      裁決，其為決斷者之事實至為明顯。綜上，足認被告上開
      所辯，顯與事實不符，不足採信。
    4.被告固另提出記載：「立協議書人梁峰誌（以下簡稱甲方
      ）與莊國士（以下簡稱乙方）雙方原共同參與營運國殿建
      設公司興建房屋出售」之協議書1 紙（見影(四)卷第97頁）
      ，用以佐證其為國殿公司之實際負責人云云。惟查，公司
      實際負責人之認定，應以對公司事務之掌控程度、決策層
      級之高度等面向為綜合、客觀之判斷，而書面之協議，固
      為雙方約定之證明，惟立約雙方之背後動機、目的非必然
      形諸於協議文本，尤在協議書書立之事項，顯與綜合全卷
      所得之事證不符之情況下，不能排除雙方為達一定目的而
      通謀製作不實文書之可能，自不得僅據協議書之記載，而
      為與全卷事證相違之認定，此為事理之明。而國殿公司業
      務執行、款項核發等事務之最高決策者即為告訴人，已如
      前述，且依證人即告訴人莊國士證稱：我跟被告原本是好
      朋友，他的名字借我用作公司名義負責人，也曾為我們家
      人當過保證人，會寫這份協議書，是因為被告跟我說他在
      外面積欠很多錢，也欠他哥哥錢，看我能否幫他弄一份協
      議書，他可以持協議書對外偽稱私下有拿錢來公司，我幫
      他以公司名義去抵擋他在外面的欠款，因為公司資金都是
      我在處理，等將來公司資金解套，我再幫他處理一些債務
      等語（見98年度訴字第1154號卷第32頁、原審卷第42至43
      頁）。本院審酌該協議書內容雖敘及「雙方原共同參與營
      運國殿建設公司」、「甲方（梁峰誌）其個人代墊週轉資
      金約新台幣柒佰萬元正」，惟具體協議事項僅為「雙方同
      意待公司營運狀況解套時，得予『優先歸還甲方』」，並
      未經該份協議創設雙方原法律關係外之權利義務，足見該
      份協議內容對外宣示「被告有參與經營國殿公司」及「代
      墊週轉資金」之意義，遠大於法律上之實質意義，足見證
      人即告訴人莊國士證稱：該份協議僅在幫被告對外給予債
      務人交代等語，洵堪採信。
    5.被告固另提出記載告訴人於87年7 月15日，見證國殿公司
      與九仁水電工程公司協議承包工程款之協議書1 份（見原
      審卷第219 頁），用以佐證告訴人假借伊名義，與他人為
      協議云云。然查，告訴人既為國殿公司之實際負責人，且
      徵得被告同意，由被告擔任國殿公司之名義負責人，堪認
      被告業已授權告訴人得以其名義，處理國殿公司之相關事
      務，則告訴人代表國殿公司與九仁水電工程公司協議後，
      書寫國殿公司及負責人姓名，蓋用國殿公司大小章後，以
      見證人名義在協議書上簽名見證該事實，合於常情，且因
      已獲被告之授權，亦難認有何偽造文書情事。是被告辯稱
      告訴人假借其名義云云，尚無可採，亦無法執此佐證被告
      為國殿公司之負責人。
    6.被告雖另辯稱：陳義欣曾證稱不知國殿公司實際負責人為
      何人云云。然查，證人陳義欣證稱不知國殿公司實際負責
      人為何人之同時，並證稱：國殿公司係由告訴人負責經營
      ，伊為國殿公司股東，有授權告訴人經營該公司等語（見
      影(六)卷第11頁）。綜合上開證述內容可知，證人陳義欣可
      能不清楚所謂「實際負責人」之具體意涵，始會證稱不知
      國殿公司實際負責人為何人，然其確係授權告訴人經營國
      殿公司，且就其所知，國殿公司亦係由告訴人負責經營。
      職是，證人陳義欣上開證述情節，亦無法執為告訴人非國
      殿公司實際負責人之不利認定。
    7.至被告所提出保險公司傳真給國殿公司之資料上，雖記載
      「TO：莊副總」之字樣（見原審卷第215 至218 頁）。然
      查，依被告所述，係因其以「莊副總」名義詢價，請對方
      報價，因此保險公司始回稱「莊副總」，此有被告之筆錄
      附卷可稽（見原審卷第134 頁）。保險公司既僅係對被告
      之詢價作回覆，非與告訴人有直接及正式之接觸，且保險
      公司亦不知告訴人在國殿公司之職稱，自不得以保險公司
      在報價資料上，依被告所告知稱呼「莊副總」，即逕認告
      訴人在國殿公司之職稱，僅為副總經理而非實際之負責人
      ，自屬當然。
  (四)被告有意圖使告訴人受刑事處分，而誣告告訴人涉有行使偽
    造有價證券犯嫌之主觀犯意：
    1.按告訴人所訴事實不能證明其係屬實，在對於被訴人為不
      起訴處分確定者，固不能謂告訴人因此即應負誣告罪責，
      然此必以告訴人有出於誤會或懷疑被訴人有此事實，或對
      其事實誇大其詞而為申告之情形，始足以當之，若告訴人
      以自己親歷被害事實，堅指被訴人有犯罪行為，指名向該
      管公務員告訴，經不起訴處分，認被訴人無此犯罪事實者
      ，即不能謂告訴人不應負誣告罪責（最高法院32年上字第
      184 號判例意旨參照）。本件告訴人為國殿公司之實際負
      責人，綜理公司業務並保管公司大小章，其僅因債信不佳
      ，始請託被告擔任登記負責人等情，已詳如上述。被告曾
      擔任國殿公司幹部，其批註之內部簽呈、工程估驗請款單
      等件需轉呈告訴人批示、領取之費用亦需經告訴人核發，
      對上開告訴人為公司實際負責人之事實當知之甚詳，並無
      模糊、或滋生誤會之餘地。從而，被告與告訴人間，既協
      議由被告擔任國殿公司之登記負責人（即名義負責人），
      由告訴人擔任國殿公司之實際負責人，為防弊登記負責人
      擅行使用公司大小章，而實際負責人在決策後仍需屢屢提
      交登記負責人用印，不僅曠日廢時，亦與實際公司經營常
      情不符，則依其等約定之內容，亦當然包含由被告授權告
      訴人於處理公司事務時得使用公司及負責人印鑑章。佐以
      證人即全統會計師聯合事務所職員陳利惠證稱：於86至89
      年期間，伊為會計師事務所負責辦理工商登記之主管，在
      承辦國殿公司業務期間，都是由告訴人或莊春蘭拿公司的
      大小章給伊處理公司帳務及辦理工商登記，伊對被告沒有
      印象等語（見影(一)卷第81至82頁）。被告既未經手處理公
      司帳務及工商登記之辦理，對於告訴人長期使用公司章及
      負責人印鑑章委託會計師事務所辦理上開事項乙情，當亦
      知情，其長期容任告訴人使用公司及負責人印鑑章，益徵
      被告曾授權告訴人為處理公司相關業務得使用公司大小章
      無訛。
    2.依證人即告訴人莊國士上開所證述情節（詳理由欄二之(二)
      ），其簽發如附表編號1 至7 所示支票予莊養成，主要是
      要買回舊國殿公司之前出售予莊養成之預售屋，簽發如附
      表編號8 所示本票予曾有進，主要係因應舊國殿公司興建
      同愛街房地及向板信銀行買回該房地所需資金，雖均與舊
      國殿公司之業務有關。然如前所述，告訴人係因其原設立
      經營之舊國殿公司信用有瑕疵，始設立啟銓公司以承接建
      案，即承接舊國殿公司之業務，並因其本身信用亦不佳，
      始在徵得被告同意後，以被告名義登記為啟銓公司負責人
      （詳理由欄二(三)之1.）。而被告自承登記為啟銓公司負責
      人前，即因任職大同奧迪斯電梯股份有限公司負責銷售電
      梯業務，知悉告訴人經營舊國殿公司（見原審卷第183 頁
      筆錄、影(四)卷第89頁勞工保險卡），以被告上開工作之性
      質，接觸各大建案承辦人員之機會甚多，堪認對坊間商業
      行為之運作有一定瞭解，當知在正常情況下，告訴人僅需
      以原經營之舊國殿公司承作新建案即可，並無在可能引起
      經營、所有爭議之風險下，以他人登記為負責人另成立啟
      銓公司之必要，告訴人之所以甘冒上開風險，而以被告名
      義登記為新成立啟銓公司負責人承作新建案，自係因舊國
      殿公司及其本身之信用均出現瑕疵所致。且以被告上開資
      歷，當亦知悉臺灣地區之中小型公司，多屬個人或家族企
      業，在本件成立新公司承接舊公司業務之情形下，2 公司
      之業務無可能清楚予以區分。參以被告並未辯稱其同意登
      記為啟銓公司負責人並授權告訴人以其名義經營該公司時
      ，曾就授權範圍予以限制，是應認其係概括授權，未對授
      權範圍予以限制，則在非有意侵害被告權益之前提下，應
      認包含承接舊國殿公司債權債務之公司合理經營範圍內，
      被告均同意授權告訴人以其名義代表啟銓公司予以經營。
      況依啟銓公司向板信銀行買回系爭同愛街房地之不動產買
      賣契約草約、本約所示，該草約係簽訂於86年8 月16日，
      本約則簽訂於同年12月31日（見影(四)卷第226 至228 頁）
      ，而被告於稍後之87年4 月至10月均任職於啟銓公司擔任
      副總經理，亦有薪資表、名片附卷可按（見影(四)卷第127
      至138 頁），對上開啟銓公司經營上之大事，自應有所瞭
      解。且如上所述，系爭同愛街房地為舊國殿公司所營建，
      該買回契約之簽訂自屬承接舊國殿公司之債權債務關係，
      由上開事實，亦可證明被告對告訴人以其名義經營國殿公
      司之授權，包含承接舊國殿公司之債權債務關係。辯護人
      辯稱告訴人簽發如附表所示之支票、本票交付予莊養成、
      曾有進，所牽涉者均是舊國殿公司之債務，非國殿公司之
      債務，超越授權使用被告名義經營國殿公司業務之範圍，
      亦無可採。另參被告曾供承：伊因公司買賣不動產未繳營
      業所得稅被管收，伊就與告訴人一起找郭憲彰律師研議要
      告板信銀行，結果告訴人竟然說已經告了，也和解了，所
      以公司我要自己收回來，要自己保管等語（見影(一)卷第34
      至35頁），是被告因認遭行政執行處拘提管收係肇因於板
      信銀行與國殿公司之合約糾紛，復不滿告訴人對於上開糾
      紛之處理態度，始在明知國殿公司負責人為告訴人之情況
      下，逕循司法途徑主張其本人始為國殿公司負責人，告訴
      人使用國殿公司大小印章涉嫌偽造有價證券之事實，堪可
      認定。
    3.被告明知告訴人身為國殿公司實際負責人，有權使用國殿
      公司大小章，竟於本件其申告告訴人涉嫌偽造有價證券案
      件檢察官偵訊中，一再主張其為國殿公司實際負責人，並
      對於檢察官提示國殿公司薪資表、工程估驗請款單等文件
      時，供稱：「關於薪津表一事，這些都是假的，我從未領
      過這些錢」、「關於工程估驗請款單部分，所有的字都不
      是我的字」（見影(四)卷第78頁反面），而於原審98年度訴
      字第1154號誣告案件審理中，坦認曾領取薪津表所載費用
      ，但所領取的費用為交際費；至於工程估驗請款單上之簽
      名，則稱：「名字是我簽的沒錯，這個案子是我的，我說
      了就算，我不必在總經理那裡簽」（見98年度訴字第1154
      號卷第38頁反面、第40頁），且於原審審理時供稱薪津表
      所領取的費用為零用金（見本院卷第144 頁），被告說詞
      反覆，並明顯昧於事實，其主觀上顯有欺瞞司法並構陷告
      訴人入罪之誣告犯意。揆諸上開最高法院判例意旨，被告
      蓄意扭曲告訴人為國殿公司實際負責人之事實，對告訴人
      提出偽造有價證券告訴，並於檢察官偵訊中一再飾詞試圖
      誤導司法偵辦，而其所申告之內容，客觀上亦確有使告訴
      人因涉犯行使偽造有價證券罪嫌而遭刑事訴追、審判之可
      能，所為自與誣告罪之要件相符。
  (五)綜上所述，被告上開所辯，均係事後卸責之詞，不足採信，
    本件事證已臻明確，被告犯行洵堪認定，應予依法論科。
二、核被告所為，係犯刑法第169 條第1 項之誣告罪。原審以被
    告罪證明確，因而依刑法第169 條第1 項、中華民國96年罪
    犯減刑條例第2 條第1 項第3 款、第7 條規定，審酌被告明
    知告訴人無偽造有價證券之事實，竟為圖掌控國殿公司以對
    板信銀行興訟，而扭曲告訴人為國殿公司實際負責人之事實
    ，以告訴人無權使用國殿公司大小章，而申告告訴人犯罪，
    意圖使告訴人受刑事處分，所為浪費司法資源，誠屬不該，
    兼考量被告犯罪之動機、目的及手段，及對告訴人造成名譽
    及精神之損害等一切情狀，因而量處有期徒刑8 月。並敘明
    被告之犯罪時間係在96年4 月24日以前，所犯之罪符合中華
    民國96年罪犯減刑條例第2 條第1 項第3 款之減刑條件，爰
    依法諭知減其宣告刑二分之一，即減為有期徒刑4 月。經核
    原判決認事用法均無違誤，量刑亦稱允當，被告上訴意旨否
    認犯罪，而指摘原判決不當，為無理由，應予駁回。
據上論結，應依刑事訴訟法第368條，判決如主文。
本案經檢察官吳茂松到庭執行職務。
中    華    民    國  100     年    5     月    13    日
                  刑事第十一庭  審判長法  官  翁慶珍
                                      法  官  石家禎
                                      法  官  孫啟強
以上正本證明與原本無異。
如不服本判決應於收受本判決後10日內向本院提出上訴書狀，其
未敘述上訴理由者，並得於提起上訴後10日內向本院補提理由書
狀（均須按他造當事人之人數附繕本）「切勿逕送上級法院」。
中    華    民    國   100    年    5     月    13    日
                                      書記官  劉鴻瑛
附錄本件判決論罪科刑法條：
刑法第169條：
意圖他人受刑事或懲戒處分，向該管公務員誣告者，處 7 年以
下有期徒刑。
意圖他人受刑事或懲戒處分，而偽造、變造證據，或使用偽造、
變造之證據者，亦同。
附表：
┌──┬────┬─────┬───────┬──────┐
│編號│票據種類│票    號  │金額（新台幣）│發票日      │
│    │        │          │              ├──────┤
│    │        │          │              │到期日      │
├──┼────┼─────┼───────┼──────┤
│1   │支票    │AB0000000 │1,000,000元   │87年12月22日│
│    │        │          │              ├──────┤
│    │        │          │              │            │
├──┼────┼─────┼───────┼──────┤
│2   │支票    │VL0000000 │300,000元     │87年12月30日│
│    │        │          │              ├──────┤
│    │        │          │              │            │
├──┼────┼─────┼───────┼──────┤
│3   │支票    │AK0000000 │3,000,000元   │87年12月31日│
│    │        │          │              ├──────┤
│    │        │          │              │            │
├──┼────┼─────┼───────┼──────┤
│4   │支票    │VL0000000 │4,000,000元   │87年12月31日│
│    │        │          │              ├──────┤
│    │        │          │              │            │
├──┼────┼─────┼───────┼──────┤
│5   │支票    │VL0000000 │1,500,000元   │88年1 月31日│
│    │        │          │              ├──────┤
│    │        │          │              │            │
├──┼────┼─────┼───────┼──────┤
│6   │支票    │AK0000000 │3,000,000元   │88年1 月31日│
│    │        │          │              ├──────┤
│    │        │          │              │            │
├──┼────┼─────┼───────┼──────┤
│7   │支票    │AK0000000 │4,000,000元   │88年2 月28日│
│    │        │          │              ├──────┤
│    │        │          │              │            │
├──┼────┼─────┼───────┼──────┤
│8   │本票    │FDL093146 │16,405,218元  │93年11月12日│
│    │        │          │              ├──────┤
│    │        │          │              │94年10月31日│
└──┴────┴─────┴───────┴──────┘